【裁判字號】    97,訴,2077
【裁判日期】    970827
【裁判案由】    違反毒品危害防制條例
【裁判全文】
臺灣彰化地方法院刑事判決              97年度訴字第2077號
公  訴  人  臺灣彰化地方法院檢察署檢察官
被      告  甲○○
上列被告因違反毒品危害防制條例案件，經檢察官提起公訴（97
年度毒偵字第2400號），本院依簡式審判程序判決如下：
    主  文
甲○○施用第一級毒品，累犯，處有期徒刑捌月；扣案之注射針
筒壹支沒收。
  犯罪事實及理由
一、本件犯罪事實除補充及更正如下外，其餘均與檢察官起訴書
    之記載相同，茲引用之（如附件）：
（一）被告甲○○係將摻有第一級毒品海洛因之溶液以注射針筒
      注射身體之方式，施用海洛因1 次。
（二）被告因為警通知定期採驗尿液未到，警方乃向臺灣彰化地
      方法院檢察署檢察官聲請核發強制到場（強制採驗尿液）
      許可書獲准（強制到場及強制採驗日期為民國97年5 月6
      日起至同年月29日止）。嗣被告於97年5月14日上午11時
      40分，在彰化縣員林鎮○○里○○街105號前，為警攔查
      發覺被告為上揭強制到場（強制採驗尿液）許可書之受強
      制人甲○○，而要求被告到案接受採尿送驗，被告即於偵
      查機關尚不知其有本案施用毒品犯行前，主動提出其所有
      、預備供施用毒品海洛因之注射針筒1支向司法警察自首
      有施用毒品犯行，並接受審判，嗣經警就其尿液送驗後，
      確呈嗎啡陽性反應。
二、本件證據除補充被告於本院審理時之自白外，其餘亦均與檢
    察官起訴書之記載相同，茲引用之（如上附件）。
三、按刑法第62條所謂「發覺」，固非以有偵查犯罪職權之機關
    或人員確知其人犯罪無誤為必要，而於對其發生嫌疑時，即
    得謂為已發覺；但此項對犯人之嫌疑，仍須有確切之根據得
    為合理之可疑者，始足當之，若單純主觀上之懷疑，要不得
    謂已發生嫌疑（最高法院72年度臺上字第641號判例意旨參
    照）。本件有關被告涉犯施用毒品海洛因之犯行，係因其為
    列管毒品人口，為警通知定期採驗尿液未到，經警向臺灣彰
    化地方法院檢察署檢察官聲請核發強制採尿許可書後，於路
    上攔查時發覺被告為受強制人，要求被告到案接受採尿送驗
    時，被告即主動提出犯罪工具，而於有偵查犯罪職權之機關
    或個人發覺其犯罪前，自動向承辦警員自首其施用第一級毒
    品海洛因之犯行，此有被告於97年5月14日之調查筆錄1份附
    卷可憑，足認被告確係在警員未發現有確切之根據得為合理
    之懷疑前（即本案並未查扣得任何毒品或供施用毒品之工具
    等），即主動供述其施用第一級毒品海洛因，自係屬符合自
    首之要件無誤，爰依法予以減輕其刑（至於列管毒品人口依
    檢察官核發之強制到場（強制採驗尿液）許可書到警局接受
    採尿檢驗，僅是警察機關執行法律授權之定期調驗業務，雖
    毒品危害防制條例第25條第1項規定：「犯第10條之罪而付
    保護管束者，於保護管束期間，警察機關或執行保護管束者
    應定期或於其有事實可疑為施用毒品時，通知其於指定之時
    間到場採驗尿液，無正當理由不到場或到場而拒絕採驗者，
    得報請檢察官或少年法院許可，強制採驗。」其立法目的，
    係因施用毒品者，一旦成癮，有反覆施用之傾向，極難戒治
    。於施用毒品之人付保護管束期間，指定時間通知其到場採
    驗尿液；若未依照指定時間到場採驗尿液，則可報請檢察官
    強制採驗，可以令犯施用毒品罪之人，在保護管束期間，未
    完全戒斷毒癮之前，心生警惕，不敢隨意再施用毒品。並非
    以施用毒品者，不依照指定之時間到場，承辦人員即可據此
    「知悉」未到場之人有施用毒品之事實。且被告之前科素行
    ，即所謂性格、品德證據，不得作為認定犯罪事實之證據，
    於認定犯罪事實時，必須予以排除，以免心證被污染而產生
    偏見。被告有施用毒品前科，不依照指定時間到場採驗尿液
    ，僅能推測懷疑被告有可能再施用毒品，所以才不敢到場接
    受採驗尿液。但此仍僅係推測、懷疑被告可能施用毒品之事
    實，承辦人員在尿液檢驗有結果之前，仍難確信被告有再施
    用毒品之事實。雖然承辦人員已採集被告尿液，依科學檢驗
    方法，被告若有再施用毒品之行為，必定被發覺，無法隱匿
    。但在未檢驗有結果之前，承辦人員仍只是推測、懷疑被告
    施用毒品而已，並非已發覺被告有施用毒品之犯行。因此自
    不能據已聲請核發強制到場（強制採驗尿液）許可書即認偵
    查機關已有何客觀證據可認被告涉有施用毒品之犯罪嫌疑，
    而否認被告於尿液檢驗結果出爐前對犯罪事實主動供陳之自
    首效力）。
四、量刑理由：
    被告前科多起，且曾因施用毒品經送觀察、勒戒、強制戒治
    ，有臺灣高等法院被告前案紀錄表可證。詎仍未能戒除，再
    犯本案之罪，顯未能深切體認毒品危害己身之鉅，及早謀求
    脫離毒害之道，反而於出監後伺機再犯，未見有何收斂、警
    惕之意，無視於毒品對於自身健康之戕害及國家對於杜絕毒
    品犯罪之禁令，自有使其接受相當時期監禁以矯治其惡行，
    另審度施用毒品為自戕行為，犯罪心態與一般刑事犯罪之本
    質並不相同，容應以「病人」之角度考量，並慮及施用毒品
    後常伴隨其餘反社會性之行為出現，對社會造成危害，及其
    犯罪之動機、方法、手段、暨犯後坦承犯行，到庭態度良好
    、並有自首減輕等一切情狀，量處如主文所示之刑。
五、應適用之法條：
（一）刑事訴訟法第273條之1第1項，第299條第1項前段、第310
      條之2、第454條第2項。
（二）毒品危害防制條例第10條第1項。
（三）刑法第11條前段、第47條第1項、第62條前段、第38條第1
      項第2款。
六、補充說明：
（一）按本判決係依刑事訴訟法第310條之2、第454條第2項製作
      ，依法僅需記載當事人欄、主文、犯罪事實、證據名稱、
      應適用之法條及得於10日內上訴之旨，並得以簡略方式為
      之；如認定之犯罪事實、證據及應適用之法條，與檢察官
      聲請簡易判決處刑書或起訴書之記載相同者，得引用之。
（二）又上揭所指應記載之「犯罪事實」，揆諸同法第308條後
      段原關於有罪之判決書應記載「事實」之規定，已修正為
      應記載「犯罪事實」，核其修正之立法理由，即指明「犯
      罪事實」，係指符合犯罪構成要件之具體社會事實。是以
      構成犯罪事實以外之其他適用法律事實，例如刑罰加重（
      含累犯在內)或減輕事由等，自可無須在「犯罪事實」欄
      中記載（法院辦理刑事訴訟案件應行注意事項第144點參
      照），惟仍應於主文中予以表明，並於應適用之法條欄予
      以引用。
七、如不服本件判決，得自收受送達之日起10日內，向本院提起
    上訴。
本案經檢察官吳曉婷到庭執行職務。
中    華    民    國    97    年    8     月    27    日
                  刑事第四庭    法  官  周淡怡
以上正本證明與原本無異。
如不服本判決，應於判決送達後10日內，向本院提出上訴書狀，
上訴書狀應「敘述具體上訴理由」，並按他造當事人之人數附繕
本。「切勿逕送上級法院」。
中    華    民    國    97    年    8     月    27    日
                                書記官  劉玫金
附錄論罪科刑法條全文
毒品危害防制條例第10條
施用第一級毒品者，處6月以上5年以下有期徒刑。
施用第二級毒品者，處3年以下有期徒刑。


司法院資訊處製作；財團法人民間司法改革基金會備份。
